【裁判字號】    89,交上訴,10
【裁判日期】    890512
【裁判案由】    過失致死
【裁判全文】
臺灣高等法院刑事判決                            八十九年度交上訴字第一號
    上  訴  人
    即  被  告  甲○○
右上訴人因業務過失致死案件，不服臺灣基隆地方法院八十八年度交訴字第二七號中
華民國八十八年十一月二十三日第一審判決（起訴案號：臺灣基隆地方法院檢察署八
十八年度偵字第五六七四號），提起上訴，本院判決如左：
    主      文
原判決撤銷。
甲○○從事業務之人，因業務上之過失致人於死，處有期徒刑陸月。
    事      實
一、甲○○為寰球通運有限公司營業大客車司機，為從事駕駛業務之人，於民國八十
    八年八月六日中午十二時十五分許，駕駛車號ＫＦ─六一五號半聯結車，沿基隆
    市○○路往基金一路方向行駛，行經麥金路五四八號前在內側車道過紅燈，待綠
    燈起駛準備左轉進入尚志路尚志貨櫃站儲運場，本應注意停車後再行起步時，應
    注意車前狀況及前後左右有無車輛行人，並隨時採取必要之安全措施，而依當時
    之情形，其亦無不能注意之情事，竟疏未注意車前狀況及車輛前後左右有無行人
    ，適有亦疏未注意橫越馬路應注意左右來車始可小心迅速穿越之行人余梅，因未
    注意左側內側車道來車，致甲○○所駕之半聯結車，右後輪撞擊余梅，使余梅受
    有右側胸全部肋骨骨折、左胸三至八肋骨骨折、左骨盆骨折、胸腹腔內出血等傷
    害，經送醫急救，延至同日下午二時許，終因胸腹腔內出血不治死亡。
二、案經臺灣基隆地方法院檢察署檢察官相驗後自動檢舉偵查起訴。
    理      由
一、訊據上訴人即被告甲○○承認其於右開時地駕駛半聯結車，因該車右後輪碰撞被
    害人余梅倒地，經送醫急救，終因右側胸全部肋骨骨折、左胸三至八肋骨骨折、
    左骨盆骨折、胸腹腔內出血仍不治死亡之事實惟否認有任何過失，辯稱：當地有
    陸橋，行人應走陸橋云云，然查本件車禍地點亦即基隆市○○路五四八號前，係
    市區道路，依卷附之道路交通事故調查報告表、勘驗筆錄及警繪現場圖示，該路
    段是雙向道路，並有紅綠燈設置，人行天橋處是一行車管制號誌丁字路口，人行
    天橋之上下處分別位於西北及東南向，肇事後，呂車斜停在西向內側車道上，右
    前後輪距車道線分為０．８及０．７公尺，右前輪距人行天橋．３公尺。據此
    被害人余梅之穿越處，距人行天橋有四十餘公尺距離，且依余梅由北往南方向穿
    越道路之行向，若欲由人行天橋穿越道路，則其距離更在五十公尺以上，顯示余
    梅於該處穿越道路，並無違規。肇事時，呂車由車往西方向行駛內側車道準備左
    轉變，因未注意車前狀況，致撞及亦未注意左右來車，已穿越外側車道，進入內
    側車道之行人余梅，參以道路交通事故調查報告表及照片所示，被害人散落物均
    在內外車道分車線附近，足徵撞擊點係在內外車道分車道附近即被告車輛右側，
    因此，甲○○駕車未注意車前狀況，行人余梅穿越道路未注意左右來車，俱為本
    件車禍之肇因，台灣省基宜區車禍行車事故鑑定委員會，亦同此認定，此有鑑定
    意見書在卷可稽。而被害人確因本件車禍傷重不治死亡，亦經台灣基隆地方法院
    檢察署檢察官督同法醫師相驗明確，製有相驗屍體證明書、驗斷書、勘驗筆錄在
    卷可按，事證至明。
二、按汽車行駛時，駕駛人應注意車前況狀，並隨時採取必要之安全措施，且汽車在
    起步前應顯示方向燈，注意前後左右有無障礙或車輛行人，並應讓行進中之車輛
    行人優先通行，道路交通安全規則第九十四條第三項、第八十九條第六款均定有
    明文，而被告於右開時地停車起步時，原應注意確定車前及左右確無其他車輛、
    行人，不得貿然起步，且依當時客觀情形，其亦無不能注意之情事，惟卻疏未注
    意車前狀況，未及時查覺車側之被害人，即逕行起步，以致碰撞被害人肇事，其
    有過失至為明顯。雖然被害人於橫越道路未能注意往來車輛，對本件事故之發生
    亦有顯著之疏失，惟其疏失既與被告之過失併合為本件事故發生之原因，尚無從
    因此解免被告全部之過失責任。且被害人之死亡結果與被告之過失行為間亦顯有
    相當因果關係，故本件被告犯罪之事證已至為明確，犯行應堪認定。
三、查被告係寰球通運有限公司營業大客車司機，業據其供明在卷，自係從事業務之
    人，則被告因業務上之過失致人於死之行為，核係犯刑法第二百七十六條第二項
    之業務過失致死罪。原審對被告論罪科刑，固非無見，然認定被害人余梅違規在
    設有行人天橋之處三十公尺範圍內橫越馬路，尚有違誤，被告上訴否認犯罪，雖
    無理由，然原判決既有可議，尚難維持，應予撤銷改判。爰審酌被告之素行尚佳
    ，本件車禍被害人亦有過失，惟其致被害人因而死亡，所致成之損害甚為嚴重，
    及被告犯罪後始終以經濟能力不佳為由未與被害人家屬達成和解等犯罪相關之一
  切情狀，量處如主文第二項所示之刑，以示儆懲。
據上論斷，應依刑事訴訟法第三百六十九條第一項前段、第三百六十四條、第二百九
十九條第一項前段，刑法第二百七十六條第二項，罰金罰鍰提高標準條例第一條前段
，判決如主文。
本案經檢察官劉斐玲到庭執行職務。
中     華     民     國    八十九   年      五        月      十二      日
                             臺灣高等法院刑事第八庭
                                 審判長法  官  蔡  秀  雄
                                       法  官  陳  炳  彰
                                       法  官  沈  宜  生
右正本證明與原本無異。
如不服本判決應於收受送達後十日內向本院提出上訴書狀，其未敘述上訴之理由者並
得於提起上訴後十日內向本院補提理由書（均須按他造當事人之人數附繕本）。
                                       書記官  明  祖  星
中     華     民     國    八十九   年      五        月      十八      日
附錄：本案論罪科刑法條全文
刑法第二百七十六條第二項
從事業務之人，因業務上之過失犯前項之罪者，處五年以下有期徒刑或拘役，得併科
三千元以下罰金。


司法院資訊處製作；財團法人民間司法改革基金會備份。
